---
title: "Introducción Forcats"
author: "Allan Martínez"
date: "19 de abril de 2020"
output: html_document
---

# **Forcats**

La librería forcats se encuentra en tidyverse, por lo que son solo cargar library(tidyverse) será suficiente para accesar a la misma.

```{r setup, include=FALSE}
knitr::opts_chunk$set(echo = TRUE)
library(tidyverse)
```


Como se sabe, R usa factores para trabajar las variables categóricas que tienen un conjunto de valores posibles conocidos. 

**El objetivo de forcasts es**: Brindar herramientas que resuelvan los problemas comunes de trabajar con factores, incluido, cambiar el orden de los niveles o de los valores.

#####**Las funciones más comunes**:

- `fct_reorder()`: Reordenar factores por otra variable
- `fct_infreq()`: Reordenar factores por la frecuencia de los valores
- `fct_relevel()`: Cambiar el orden de los factores
- `fct_lump()`: Colapsar o combinar los factores menos frecuentes en un factor "otro"

Primero se recordará el uso de as_factor() y de as.factor(), ambas funciones se utilizan para que la variable sea factor.

```{r}
x <- c("a", "z", "g")
levels(x)
is.character(x)
as_factor(x)
as.factor(x)

y <- c("1.1", "11", "2.2", "22")
as_factor(y)
z <- as.numeric(y)
as_factor(y)
as.factor(y)
```

## 1) fct_reorder:
Ordenar los niveles de un factor, ordenandolo por otra variable.
fct_reorder(.f, .x, .fun = median, ..., .desc = FALSE)
fct_reorder2(.f, .x, .y, .fun = last2, ..., .desc = TRUE)

Ejemplo básico de introducción
```{r}
df <- tibble::tribble(
  ~color, ~a, ~b, 
  "blue",   1, 2,
  "green",  6, 2,
  "purple", 3, 3,
  "red",    2, 3,
  "yellow", 5, 1
  )

df$color <- factor(df$color)

fct_reorder(df$color, df$a, min)

fct_reorder2(df$color, df$a, df$b)
```

Aplicado a gráficos
```{r}
#Sin ordenar
boxplot(Sepal.Width ~ Species, data = iris)
#Ordenado
boxplot(Sepal.Width ~ fct_reorder(Species, Sepal.Width), data = iris)
#Ord desc.
boxplot(Sepal.Width ~ fct_reorder(Species, Sepal.Width, .desc = TRUE), data = iris)

chks <- subset(ChickWeight, as.integer(Chick) < 10)
chks <- transform(chks, Chick = fct_shuffle(Chick))

ggplot(chks, aes(Time, weight, colour = Chick)) +
geom_point() +
geom_line()
#Note que ahora las lineas estar en orden con el color de la leyenda
ggplot(chks, aes(Time, weight, colour = fct_reorder2(Chick, Time, weight))) +
geom_point() +
geom_line() +
labs(colour = "Chick")
```

## 2) fct_infreq:
Para tener una mejor noción de la función `fct_infreq`, se verá a continuación 2 funciones más `fct_inorder` y `fct_inseq` las cuales cumplen una función similar de ordenar pero por otros criterios.

*fct_infreq*:
Ordena según el número de observaciones en cada factor, el más grande de primero.
fct_infreq(f, ordered = NA)
```{r}
f <- factor(c("b", "b", "a","c", "c", "c", "c","x","x","z"))
f
fct_infreq(f)
```

*fct_inseq*:
Ordena según el valor númerico del nivel
```{r}
f <- factor(c(1:6,4,2), levels = c("3", "2", "1","4","5","6"))
f
fct_inseq(f)
```

*fct_inorder*:
Ordena según  el orden en el cual van apareciendo.
```{r}
f <- factor(c("b", "b", "a", "c", "c", "c"))
f
fct_inorder(f)
```

## 3) fct_relevel:
Esta función es una generalización de stats::relevel(), que permite mover cualquier nivel a cualquier posición.
fct_relevel(.f, ..., after = 0L)

```{r}
f <- factor(c("a", "b", "c", "d"), levels = c("b", "c", "d", "a"))
fct_relevel(f)
fct_relevel(f, "d", "a")

# Utilizando after, se puede mover el nivel despues de "x" posición.
#en el siguiente caso se puede "a" después de la posición 2
fct_relevel(f, "a", after = 2)

# Cuando se desconoce la posición final, se puede utilizar "Inf"
fct_relevel(f, "a", after = Inf)

# Reordenar según funciones
fct_relevel(f, sort) #orden alf
fct_relevel(f, sample) #aleatorio
fct_relevel(f, rev) #al revés

# Si el nivel no existe se recibe un mensaje de advertencia.
fct_relevel(f, "e")

#Ejemplo aplicado.
df <- forcats::gss_cat[, c("rincome", "denom")]
lapply(df, levels)
df2 <- lapply(df, fct_relevel, "Don't know", after = Inf)
lapply(df2, levels)
```

## 4) fct_lump:
Esta función existe por razones historicas, sin embargo, ya no se recomienda utilizarla.
Actualmente se utiliza la familia de funciones lumping como los son: 
-`fct_lump_min`: fct_lump_min(f, min, w = NULL, other_level = "Other")
-`fct_lump_prop`: fct_lump_prop(f, prop, w = NULL, other_level = "Other")
-`fct_lump_n`:fct_lump_n(f, n, w = NULL, other_level = "Other", ties.method = c("min", "average", "first", "last", "random", "max"))

-`fct_lump_lowfreq`: fct_lump_lowfreq(f, other_level = "Other")

```{r}
x <- factor(rep(LETTERS[1:9], times = c(40, 10, 5, 27, 1, 1, 1, 1, 1)))
x %>% table()

#Devuelve los n=3 niveles más importantes o los menos importantes, depende del signo, los demás los agrupa en "others"
x %>% fct_lump_n(3) %>% table()
x %>% fct_lump_n(-3) %>% table()

#Devuelve los niveles que aparecen al menos 10%, igual se puede hacer con el signo
x %>% fct_lump_prop(-0.10) %>% table()

#Devuelve los niveles que tiene al menos 5 datos
x %>% fct_lump_min(5) %>% table()

#Agrupo los niveles con menor frecuencia
x %>% fct_lump_lowfreq() %>% table()

```

```{r}
b <- factor(letters[rpois(100, 5)])
table(b)
table(fct_lump_lowfreq(b))

# Da pesos según la frecuencia
w <- c(rep(2, 50), rep(1, 50))
fct_lump_n(b, n = 5, w = w)

```

## 5) Más funciones:

####5.1) fct_anon: Remplaza los niveles del factor por valores numéricos albitrarios, ni los valores ni el orden se mantiene.
fct_anon(f, prefix = "")

```{r}
gss_cat$relig %>% fct_count()
gss_cat$relig %>% fct_anon() %>% fct_count()
gss_cat$relig %>% fct_anon("X") %>% fct_count()
```

####5.2) fct_c: Concadenar factores, combinar niveles de dos objetos:
```{r}
fa <- factor("a")
fb <- factor("b")
fab <- factor(c("a", "b"))
fct_c(fa, fb, fab)
# You can also pass a list of factors with !!!
fs <- list(fa, fb, fab)
fs
fs1 <- fct_c(!!!fs)
fs1

```

####5.3) fct_collapse: Colapsa niveles del factor manualmente en grupos definidos
fct_collapse(.f, ..., other_level = NULL, group_other = "DEPRECATED")
DEPRECATED: remplaza todos los nieveles sin nombre a "other"
```{r}
fct_count(gss_cat$partyid)
partyid2 <- fct_collapse(gss_cat$partyid,
missing = c("No answer", "Don't know"),
other = "Other party",
rep = c("Strong republican", "Not str republican"),
ind = c("Ind,near rep", "Independent", "Ind,near dem"),
dem = c("Not str democrat", "Strong democrat")
)
fct_count(partyid2)
```

####5.5) fct_count: Cuenta la cantidad de entradas de un factor.
fct_count(f, sort = FALSE, prop = FALSE).
sort: ordena el resultado por lo valores más comunes
prop: devuelve la proporción marginal de la tabla

```{r}
f <- factor(sample(letters)[rpois(1000, 10)])
table(f)
fct_count(f)
fct_count(f, sort = TRUE)
fct_count(f, sort = TRUE, prop = TRUE)
```

####5.6) fct_cross: combina los niveles de 2 o más factores para crear un nuevo factor.
fct_cross(..., sep = ":", keep_empty = FALSE)

```{r}
fruit <- factor(c("apple", "kiwi", "apple", "apple"))
colour <- factor(c("green", "green", "red", "green"))
eaten <- c("yes", "no", "yes", "no")
fct_cross(fruit, colour)
f1 <- fct_cross(fruit, colour, eaten)
f1[1]
fct_cross(fruit, colour, sep = ": ", keep_empty = TRUE)
```

####5.7) fct_drop: quita niveles que no se usan
fct_drop(f, only)

```{r}
f <- factor(c("a", "b"), levels = c("a", "b", "c"))
f
f1<-fct_drop(f)
f1#quita el nivel sin valores

```

####5.8) fct_expand: Añade un nivel adicional

```{r}
f <- factor(sample(letters[1:3], 20, replace = TRUE))
f
fct_expand(f, "d", "e", "f") #agrega niveler a mano
fct_expand(f, letters[1:6]) #agrega niveles de un objeto
```

####5.9) fct_explicit_na: hace explícitos los valores faltantes, lo que hace es darle un valor explícito para asegurarse de que aparezca en cuadros y gráficos

```{r}
f1 <- factor(c("a", "a", NA, NA, "a", "b", NA, "c", "a", "c", "b"))
fct_count(f1)
f2 <- fct_explicit_na(f1)
fct_count(f2)

```

####5.10) fct_match: prueba para la presencia de niveles en un factor, lo que hace es garantizar que realmente el nivel este presente.
fct_match(f, lvls)

```{r}
table(fct_match(gss_cat$marital, c("Married")))

table(fct_match(gss_cat$marital, c("Married", "Divorced")))

#table(fct_match(gss_cat$marital, c("Married", "Divorced","solterosky")))

```

####5.11) fct_other: reemplaza los niveles con el valor "otro"
fct_other(f, keep, drop, other_level = "Other")

```{r}
x <- factor(rep(LETTERS[1:9], times = c(40, 10, 5, 27, 1, 1, 1, 1, 1)))

fct_other(x, keep = c("A", "B"))

fct_other(x, drop = c("A", "B"))

```

####5.12) fct_recode: cambia los niveles de un factor a mano

```{r}
x <- factor(c("apple", "bear", "banana", "dear"))
fct_recode(x, fruit = "apple", fruit = "banana")

# si existe algún error mandará un mensaje de advertencia
fct_recode(x, fruit = "apple", fruit = "bananana")

# Si nombre el nivel NULL será removido
fct_recode(x, NULL = "apple", fruit = "banana")

# When passing a named vector to rename levels use !!! to splice
x <- factor(c("apple", "bear", "banana", "dear"))
levels <- c(fruit = "apple", fruit = "banana")
fct_recode(x, !!!levels)

```

####5.13) fct_relabel: Los niveles son etiquetados de manera automatica, y son colapsados si es necesario

```{r}
gss_cat$partyid %>% fct_count()
gss_cat$partyid %>% fct_relabel(~ gsub(",", ", ", .x)) %>% fct_count()
```

####5.14) fct_rev: revierte el orden de los niveles del factor, puede ser util al hacer un gráfico

```{r}
f <- factor(c("a", "b", "c"))
fct_rev(f)
```


```{r}
airquality$Month <- fct_recode(as.factor(airquality$Month), May = '5', June = '6', July = '7', Aug = '8', Sept = '9')
glimpse(airquality$Month)

ggplot(airquality, aes(Month, Temp)) +
  geom_boxplot(aes(fill = Month)) +
  ggtitle(label = "Daily Temperatures Aggregated by Month")

ggplot(airquality, aes(fct_rev(Month), Temp)) +
  geom_boxplot(aes(fill = Month)) +
  labs(x = "Month") +
  ggtitle(label = "Our plot now has the x-axis in reverse order")
```

####5.15) fct_shift: cambia los niveles del factor de izquierda o derecha, envolviendolo al final, puede ser util con factores ciclicos.

```{r}
x <- factor(
c("Mon", "Tue", "Wed"),
levels = c("Sun", "Mon", "Tue", "Wed", "Thu", "Fri", "Sat"),
ordered = TRUE
)
x
fct_shift(x) #Mon pasa a ser primero
fct_shift(x, 2) # Tue pasa a ser primero
fct_shift(x, -1) # Sat para a ser primero
```


####5.16) fct_shuffle: Permuta de forma aleatorio los niveles de un factor.

```{r}
f <- factor(c("a", "b", "c"))
fct_shuffle(f)
fct_shuffle(f)

```

####5.17) fct_unify: Unión de niveles en una lista de factores, similar a fct_c
```{r}
fs <- list(factor("a"), factor("b"), factor(c("a", "b")))
fct_unify(fs)
```

####5.18) fct_unique: Valores unicos de un factor

```{r}
f <- factor(letters[rpois(100, 10)])
unique(f) # en orden conforme aparecen
fct_unique(f) # en orden de nivel
```

####5.19) lvls: funciones de bajo nivel para manipular niveles
```{r}
f <- factor(c("a", "b", "c"))
lvls_reorder(f, 3:1)
lvls_revalue(f, c("apple", "banana", "carrot"))
lvls_expand(f, c("a", "b", "c", "d"))