---
title: "Introducción a janitor"
author: "Patrick Santamaría"
date: "5/5/2020"
output:
  word_document: default
  html_document: default
editor_options:
  chunk_output_type: console
---

```{r setup, include = FALSE}
knitr::opts_chunk$set(echo = TRUE)
library(janitor)
library(tidyverse)
library(readxl)
library(gt)
```

`janitor` es un paquete creado con funciones simples para examinar y limpiar datos sucios. Las principales funciones que permite este paquete son:

- Dar formato correcto a los nombres de las columnas de un `data.frame`
- Crear y dar formato a tablas de frecuencia de una, dos o tres variables.
- Aislar registros parcialmente duplicados.

Si bien `janitor` no pertenece a `tidyverse` si está orientado a utilizarse con él, por lo que funciona muy bien con los `%>%`. A su vez está optimizado para trabajar en la limpieza de datos de datos que se incluye con los paquetes `readxl` y `readr`.

Para empezar con algunos ejemplos sobre el uso de este paquete vamos a poner como ejemplo el `dirty_data.xlsx`. En general estamos acostumbrados a recibir un excel donde tenemos columnas que se llaman igual. El paquete `readxl` hace unicas las columnas, pero lo hace con una serie de puntos que no siempre nos gusta. Con `janitor` podemos usar la función `make_clean_names` para reparar esto, y podemos especificarla en uno de los argumentos de la función `read_excel()`.

```{r}
data <- read_excel("data/dirty_data.xlsx")

glimpse(data)
```

Con `janitor` podemos usar la función `make_clean_names` para reparar esto, y podemos especificarla en uno de los argumentos de la función `read_excel()`.

```{r}
data <- read_excel("data/dirty_data.xlsx", .name_repair = make_clean_names) 
glimpse(data)
```

A su vez como podemos ver `dirty_data.xlsx` trae una fila vacia y una columna vacía. Con la función `remove_empty()` podemos eliminar filas y columnas vacías, especificando que queremos eliminar.

```{r}
data <- data %>% 
  remove_empty(c("cols", "rows"))

data
```

La función `get_dupes` nos sirve para identificar duplicados en cierta columna, o en varias utilizando las funciones de que solemos utilizar en `dplyr` como `start_with` o `contains`. 

```{r}
data %>%
  get_dupes(contains("name"))# toma duplicados de las columnas que contienen la palabra name
```

A su vez `janitor` nos permite hacer tablas cruzadas de manera rápida con la función `tabyl`. Si es para dos variables no devuelve una tabla cruzada común y si es para tres variables nos devuelve una lista (de los niveles de la tercer variables) de tablas cruzadas de las dos primeras dos varaibles especificadas

```{r}
# tabla cruzada de dos variables
data %>%
  tabyl(subject, employee_status)

#tabla cruzada de tres variables
data %>%
  tabyl(subject, employee_status, certification)
```

Hay funciones útiles para manejar estas tablas cruzadas, y en general a mi me ha servido mucho no solo para tablas cruzadas, sino para cualquier tipo de data.frame. Se trata de las funciones `adorn`. Algunas de ellas son:

- `adorn_totals`, sirve para especificar los totales de fila o columna, podemos especificar que nombre queremos darle a esta nueva variable, en este caso yo le voy a poner `Total`.

```{r}
tabla <- data %>%
  tabyl(subject, employee_status)

tabla %>% 
  adorn_totals("row", name = "Total") %>% # agrega totales por fila
  adorn_totals("col", name = "Total") #agrega totales por columna
```

- `adorn_percentages` sirve para convertir frecuencias absolutas a proporciones, ya sea por fila o por columna. Si queremos sacar el porcentaje de toda la tabla en lugar de `row` o `col` utilizamos `all`

```{r}
tabla %>% 
 adorn_percentages("row")

tabla %>% 
 adorn_percentages("col")

tabla %>% 
 adorn_percentages("all")
```

- `adorn_ns` nos sirve para presentar la frecuencia absoluta en cada celda, en caso se que quisieramos mostrarla tambien.

```{r}
tabla %>% 
 adorn_percentages("all") %>% 
  adorn_ns()
```

- `adorn_title` nos permite poner el título de cada variable cruzada arriba o bien combinado en la celda superior izquierda. También podemos editar estos nombres para que se vean mejor con los parametros `col_name` o `row_name`.

```{r}
tabla %>% 
  adorn_title("top") # lo pone arriba

tabla %>% 
  adorn_title("combined") #lo pone en la esquina superior izquierda

tabla %>% 
  adorn_title("top", col_name = "Employee status", row_name = "Subject") #cambio los nombres por unos que se ven mejor
```

- `adorn_pct_formatting` le da formato a los valores cuando son porcentajes.

```{r}
tabla %>% 
  adorn_percentages("all") %>% 
  adorn_pct_formatting(2) 
```

- `adorn_rounding` sirve para repondear al número de decimales que especificamos todos los valores de una tabla.

```{r}
tabla %>% 
  adorn_percentages("all") %>% 
  adorn_rounding(1) # redonde a un decimal

tabla %>% 
  adorn_percentages("all") %>% 
  adorn_rounding(3) # redondea a 3 decimales
```

En general este es un paquete que tiene pocas funciones, y fue creado para facilitarle la vida a los conserjes, o mejor dicho, a personas que no son tan experimentadas, pero a su vez le facilita la vida a personas que tenemos un poco más de experiencia y que a veces nos complicamos con algo tan simple como obtener un total de una tabla (solo por poner un ejemplo).
